臺灣高等法院高雄分院刑事判決　　　　95年度上訴字第2208號
上　訴　人
即　被　告　乙○○
選任辯護人　吳建勛律師
　　　　　　陳慧錚律師
　　　　　　李汶哲律師
上列上訴人因違反槍砲彈藥刀械管制條例案件，不服臺灣高雄地
方法院95年度訴字第1773號中華民國95年11月14日第一審判決（
起訴案號：臺灣高雄地方法院檢察署95年度偵字第526 號），提
起上訴，本院判決如下：
     主  文
上訴駁回。
     事  實
一、乙○○明知未經許可，不得寄藏可發射金屬或子彈具有殺傷
    力之槍枝及具有殺傷力之子彈，竟於民國94年11月間某日（
    公訴人誤認為95年1 月底，業經檢察官於原審更正），基於
    寄藏之犯意，在高雄縣鳳山市五甲地區某處，自真實姓名年
    籍不詳、綽號「龍仔」之已歿友人處，收受具殺傷力之土造
    鋼筆手槍1 枝（槍枝管制編號0000000000號）與12 GAUGE制
    式霰彈2 顆，代為藏匿，並將該槍彈藏放於其住處。後於94
    年11月20日凌晨2 時40分許，為協助真實姓名年籍不詳綽號
    「小翔」之成年人尋仇，攜帶上開槍彈，與不知情之友人高
    嘉宏及甲○○（均經檢察官另為不起訴處分）共乘高嘉宏所
    有之車牌號碼8730-JL 號自用小客車，自高雄市○○區○○
    路旁之「全家便利商店」，前往同市○○路與福建路口加油
    站與友人吳昀達（經檢察官另為不起訴處分）會合。嗣為警
    據報於同日凌晨3 時30分許，在高雄市○○路與福建路口攔
    檢上開自小客車查獲，並自上開自小客車內扣得上開土造鋼
    筆手槍1 枝與制式霰彈2 顆，惟乙○○於當場趁隙逃逸，但
    經高嘉宏等人之供述而查悉上情。
二、案經高雄市政府警察局苓雅分局報請臺灣高雄地方法院檢察
    署檢察官偵查起訴。
     理  由
甲、證據方面：
　　按被告以外之人於審判外之陳述，雖不符同法第159 條之1
  　至第159 條之4 規定，而經當事人於審判程序同意作為證據
    ，法院審酌該言詞陳述或書面陳述作成時之情況，認為適當
    者，亦得為證據；當事人、代理人或辯護人於法院調查證據
    時，知有同法第159 條第1 項不得為證據之情形，而未於言
    詞辯論終結前聲明異議者，視為有前項之同意，同法第159
    條之5 亦已明揭其旨。證人高嘉宏、甲○○於警詢之陳述，
    雖係被告以外之人於審判外所為之言詞陳述，係為傳聞證據
    ，然檢察官、被告及辯護人於本院言詞辯論終結前均未聲明
    異議，且本院審酌證人高嘉宏、甲○○等人於警詢所為陳述
    作成時之情況，無何不適當之情形，是依上開規定均得作為
    證據。
乙、實體方面：
一、訊據上訴人即被告乙○○（下稱被告）對於受姓名年籍不詳
    綽號「龍仔」之託，為之非法保管寄藏槍、彈等事實自承不
    諱，惟另辯稱：伊是在警方知悉寄藏槍彈之人為何人前，自
    行到警局表示槍彈為伊寄藏，符合自首的要件，應予減刑云
    云。經查：
  (一)本件被告確有上揭受「龍仔」之託，為之非法保管寄藏槍、
    彈之事實，業據被告於警詢、偵查、原審及本院審理中坦承
    不諱，並有扣押筆錄、扣押物品目錄表各1 份、照片4 張附
    卷可稽，復有槍枝1 支、子彈2 顆扣案可資佐證，而上開槍
    枝、子彈經送請內政部警政署刑事警察局鑑定之結果，土造
    鋼筆手槍1 支部分，係土造鋼管槍，以拉放撞針打擊底火（
    藥）引爆子彈內火藥為發射動力，機械性能良好，可擊發同
    案之12 GAUGE制式霰彈，認具殺傷力；霰彈2 顆部分，係12
    GAUGE 制式霰彈，均具殺傷力，此有該局94年12月1 日刑鑑
    字第0940180535號槍彈鑑定書1 份在卷足憑（附於94年度偵
    字第26951 號卷第25頁、第26頁），是被告出於任意性之自
    白顯與事實相符，應堪採為認定被告有罪之證據。
  (二)至被告另辯稱：高嘉宏、甲○○、吳昀達於警方詢問時並未
    表示查獲槍彈之持有人為被告，警方在被告到達苓雅分局偵
    查隊（即高雄市政府警察局苓雅分局偵查隊，下稱苓雅分局
    偵查隊）之前，並不知道槍彈為被告受寄代藏，是被告主動
    前往苓雅分局偵查隊表明該槍彈為其所受寄代藏，已符合自
    首之要件云云。是被告未到達偵查隊時，警方是否已對被告
    將扣案槍彈攜往高嘉宏之自小客車乙事，有確切之根據得為
    合理之可疑？
  1.按對於未發覺之罪自首而受裁判者，減輕其刑。修正前刑法
    第62條前段定有明文。又刑法第62條之所謂發覺，固非以有
    偵查犯罪權之機關或人員『確知』其人犯罪無誤為必要，而
    於對其發生『嫌疑』時，即得謂為已發覺；自首以對於未發
    覺之罪投案而受裁判為要件，如案已發覺，則被告縱有投案
    陳述自己犯罪之事實，亦只可謂為自白，不能認為自首（最
    高法院72年台上字第641 號、26年上字第484 號判例參照）
    。
  2.被告尚未到高雄市政府警察局苓雅分局偵查隊（下稱苓雅分
    局偵查隊）之前，警方已經在苓雅分局偵查隊自高嘉宏、甲
    ○○處，查悉槍彈為乙○○所持有乙情，業經證人即警員蔡
    正仁於原審審理時證稱：「在交通隊（即高雄市政府警察局
    交通大隊，下稱交通隊）時高嘉宏、甲○○說槍彈是『小翔
    』所有，在案件移送苓雅分局偵查隊後，製作第2 次筆錄前
    ，與高嘉宏、甲○○聊天時，他們才說出槍彈是乙○○的，
    並說出乙○○的姓名、年紀及行動電話，我再請高嘉宏聯絡
    乙○○到案說明，我有聽到高嘉宏說『警察在查，已經知道
    是你了』，當時依照高嘉宏提供的行動電話，警員已經可以
    循線追查出乙○○。」等語綦詳（見原審卷第36頁至第41頁
    ），且警方自高嘉宏處查悉槍彈為被告攜至上開自小客車後
    ，旋即先由苓雅分局偵查隊偵查佐呂鴻昌於94年11月20日13
    時28分詢問證人高嘉宏並製作筆錄，俟被告至苓雅分局偵查
    隊警局後，再由偵查佐呂鴻昌於同年月14時40分對被告詢問
    並製作筆錄乙節，亦有記載詢問高嘉宏及被告時間之警詢筆
    錄各1 份在卷足參（警卷第8 頁、第10頁、第1 頁、第3 頁
    ）。證人蔡正仁雖非在苓雅分局偵查隊製作證人高嘉宏及被
    告警詢筆錄之警員，惟觀諸證人蔡正仁於交通隊及苓雅分局
    偵查隊偵查案情時均始終在場，此亦經證人蔡正仁於原審審
    理時證述明確（見原審卷第41頁），並經證人即蔡正仁之同
    仁張瑋星於本院審理中證述無訛（見本院審理卷第51頁），
    是證人蔡正仁即為本案之查獲警員且始終在場，則其對查獲
    本案之來龍去脈應最為清楚，且證人蔡正仁僅為依法執行職
    務之公務人員，與被告並無恩怨，衡情自無故意作對被告不
    利之虛偽證述，其所言可信度極高。是證人蔡正仁與高嘉宏
    、甲○○交談後，已發覺對被告寄藏槍彈之嫌疑，嗣後被告
    至苓雅分局偵查隊經警方詢問後始自白承認寄藏槍彈犯行，
    被告前開自白行為，與刑法規定之對於未發覺之罪自首而受
    裁判者之構成要件不符，尚無刑法關於自首減刑規定之適用
    。
  3.至證人高嘉宏於原審審理時固證稱：「在苓雅分局偵查隊製
    作筆錄前，沒有與警員以聊天方式說到案情，也沒有告知任
    何警察槍彈可能是被告所有；在交通隊時我說的小翔是被告
    告訴我的，所以在苓雅分局偵查隊製作筆錄前，我想請被告
    來釐清事實，我在電話中向被告說『不知道小翔是何人，警
    察有在問，希望你到分局來釐清案情；警察還不知道槍彈是
    何人所有』；在苓雅分局偵查隊製作筆錄快結束時，我有看
    到被告在苓雅分局偵查隊，我筆錄製作完畢後，被告過來跟
    我們講幾句話，承認槍彈是他的。」等語在卷（見原審卷第
    65頁至第69頁），即否認曾與警員以聊天方式說出被告持槍
    械上車之事。然查被告係在證人高嘉宏及甲○○於苓雅分局
    偵查隊開始製作筆錄（高嘉宏之筆錄製作時間為同日13時28
    分許；甲○○之筆錄製作時間為同日13時30分）後，始到苓
    雅分局偵查隊之事實，業據證人高嘉宏於原審證稱：「（你
    製作筆錄時被告是否在場？）被告是我們在分局電話聯絡前
    來；他《指被告》來的時候，我們已經在製作筆錄。」（見
    原審卷第65頁）；及證人甲○○於本院審理時證稱：「（乙
    ○○到刑事組時，你們是否已在製作筆錄？）我記得我們是
    製作筆錄到一半時，乙○○才到。」（見本院卷第78頁）等
    語綦詳並吻合一致，應堪認定。再者，製作高嘉宏筆錄之警
    員呂鴻昌於原審審理中亦證稱：「（製作筆錄前，高嘉宏有
    無告訴你查扣槍彈為何人所有？）有。」、「（高嘉宏供出
    槍彈所有人時，是否還記得他說何人？）如高嘉宏筆錄所載
    。」（見原審卷第62頁）。而證人高嘉宏於警員呂鴻昌同日
    13時28分開始詢問並告知涉嫌罪名及權利後，立即明確供稱
    ：「（請將警方查獲之槍枝子彈來源詳述？）．．．．，到
    全家便利商店後，乙○○上了我駕駛之8730-JL 號自用小客
    車，．．．．．，隨後警方就在我車上查獲槍枝、子彈、毒
    品。」、「（據你上記所稱，警方查獲之物品是誰的？）是
    乙○○帶來我車上的。」、「（乙○○是否為目前到案之乙
    ○○（74、12、13日生、Ｚ000000000）經現場指認？）是的
    。」；另證人甲○○於同日13時30分開始詢問並告知涉嫌罪
    名及權利後，亦立即明確供稱：「（當時尚有何人一同前往
    ？）我跟高嘉宏及乙○○一起乘坐該車前往。」等語，此有
    高嘉宏、甲○○於警詢筆錄1 份存卷可查（見警卷第9 頁、
    第16頁），是由上開筆錄可知，證人高嘉宏、甲○○其實早
    已知悉上開槍械係被告帶上車者，雖於交通大隊之警詢時，
    一再掩護被告（聲稱尚有一同車者係『小翔』），但因警方
    之一再追問下，始有於苓雅分局偵查隊以電話聯絡被告到警
    局說明之舉，且在被告未到達警局之前，早已供出實情。是
    證人高嘉宏既在製作筆錄前已以電話聯繫被告至苓雅分局偵
    查隊，而被告於電話中亦同意隨即至苓雅分局偵查隊向警方
    說明；此時若非因證人高嘉宏於被告尚未到達警局前，已將
    被告攜帶上開槍械至其車上之真相全盤托出，警方始逕對其
    製作筆錄（第2 次），否則證人高嘉宏大可等到被告自行到
    案後，再由被告親自說明上開槍械為何人持有即可。由此益
    證證人蔡正仁於原審證稱：被告至苓雅分局前，警方已自高
    嘉宏等人之陳述，知悉槍彈為被告所攜至上開自小客車乙情
    ，應屬無誤。而證人高嘉宏於原審證稱：製作筆錄之前沒有
    告訴警察槍彈可能是被告所有云云，則係事後迴護被告之詞
    ，不足採信。
  4.綜上所述，被告在坦承寄藏槍彈之前，其寄藏槍彈犯行已經
    為警發覺，自不合自首之要件，亦可認定。
  (三)本件事證明確，被告寄藏槍彈犯行堪以認定，應予依法論科
    。
二、核被告乙○○所為，係犯槍砲彈藥刀械管制條例第8 條第4
    項之未經許可寄藏可發射子彈具有殺傷力之槍枝罪及第12條
    第4 項之未經許可寄藏子彈罪，被告接受「龍仔」之委託而
    持有寄藏槍彈，寄藏之受人委託代為保管，其保管之本身所
    為之「持有」，係「寄藏」之當然結果，法律上自宜僅就「
    寄藏」行為為包括之評價，不另就「持有」予以論罪（最高
    法院74年台上字第3400號判例(2)參照），包括持有之寄藏手
    槍行為，自亦為行為之繼續，其犯罪之完結須繼續至寄藏行
    為終了時為止（最高法院88年度第8 次刑事庭會議決議參照
    ）。被告基於1 個寄藏行為而同時非法寄藏本件具有殺傷力
    之槍枝、子彈，係一行為觸犯數罪名，為想像競合犯，應依
    刑法第55條規定，從重論以槍砲彈藥刀械管制條例第8 條第
    4 項未經許可寄藏可發射子彈具有殺傷力之槍枝罪。
三、原審認被告罪證明確，因而適用槍砲彈藥刀械管制條例第8
    條第4 項、第12條第4 項，刑法第11條前段、第2 條第1 項
    前段、第42條第3 項、第38條第1 項第1 款、第55條（原審
    誤引為修正前），現行法規所定貨幣單位折算新台幣條例第
    2 條等規定，並審酌被告非法寄藏可發射子彈具有殺傷力之
    槍枝及子彈，且持上開槍彈欲助友人尋仇，威脅社會治安非
    輕，幸而為警查獲，致未釀成大禍，其行為實屬可議，惟念
    及被告犯後尚知坦承犯行，態度尚可等一切情狀，量處有期
    徒刑4 年，併科罰金新台幣10萬元，並就併科罰金部分諭知
    易服勞役之折算標準（按被告行為後，刑法已於94年2 月2
    日修正公布，於95年7 月1 日施行，新修正刑法第42條易服
    勞役之折算標準，其中折算1 日之金額修正為新臺幣1 千元
    、2 千元、3 千元，即易服勞役較修正前舊法之銀元300 元
    即新臺幣900 元折算1 日為輕，是依刑法第2 條第1 項但書
    規定，易服勞役應適用有利於被告之修正後刑法第42條第3
    項之折算標準）。並敘明扣案如附表所示之物係屬違禁物，
    應依刑法第38條第1 項第1 款規定宣告沒收。另按子彈一經
    試射，其彈藥部分已因擊發而燃燒殆盡，其餘部分亦裂解為
    彈頭及彈殼，已不具子彈之外型及功能，從而上開扣案之制
    式霰彈其中1 顆，業因送驗後經試射而擊發，是其所遺留之
    彈殼已非違禁物，亦非被告所有之物，爰不予宣告沒收。至
    其餘扣案之自小客車及疑似安非他命1 包，因與本案無直接
    關連性，爰不予宣告沒收或沒收銷燬。其認事用法，核無不
    合，量刑亦屬允當。被告上訴意旨指摘原判決未依自首規定
    減輕其刑，乃有不當云云，為無理由，應予駁回。
據上論斷，應依刑事訴訟法第368條，判決如主文。
本案經檢察官陳國全到庭執行職務。
中　　華　　民　　國　　96　　年　　3 　　月　　30　　日
                  刑事第四庭    審判長法  官  蕭權閔
                                      法  官  林水城
                                      法  官  吳進寶
以上正本證明與原本無異。
如不服本判決應於收受本判決後10日內向本院提出上訴書狀，其
未敘述上訴理由者，並得於提起上訴後10日內向本院補提理由書
狀（均須按他造當事人之人數附繕本）「切勿逕送上級法院」。
中　　華　　民　　國　　96　　年　　3 　　月　　30　　日
                                      書記官  林佳蓉
附錄本判決論罪科刑法條：
槍砲彈藥刀械管制條例第8 條第4 項
未經許可，持有、寄藏或意圖販賣而陳列第一項所列槍枝者，處
3 年以上10年以下有期徒刑，併科新臺幣7,000,000 元以下罰金
。
槍砲彈藥刀械管制條例第12條第4 項
未經許可，持有、寄藏或意圖販賣而陳列子彈者，處5 年以下有
期徒刑，併科新台幣3,000,000元以下罰金。
附表：
┌──┬──────┬─────┬───────────┐
│編號│名稱        │數量      │備註                  │
├──┼──────┼─────┼───────────┤
│1   │土造鋼筆手槍│1支       │土造鋼管槍，以拉放撞針│
│    │（槍枝管制編│          │打擊底火藥引爆子彈內火│
│    │號0000000000│          │藥為發射動力，機械性能│
│    │號）        │          │良好，可擊發同案之12  │
│    │            │          │GAUGE 制式霰彈，認具殺│
│    │            │          │傷力。                │
├──┼──────┼─────┼───────────┤
│2   │霰彈        │1顆       │12 GAUGE制式霰彈，具殺│
│    │            │          │傷力 （原扣得2顆，其中│
│    │            │          │1顆已經試射而不存在） │
└──┴──────┴─────┴───────────┘
